【裁判字號】    98,訴,1600
【裁判日期】    981231
【裁判案由】    侵權行為損害賠償
【裁判全文】
臺灣臺北地方法院民事判決              98年度訴字第1600號
原      告  乙○○○
訴訟代理人  陳志雄律師
被      告  甲○○
上列當事人間因被告誣告案件，原告提起附帶民事訴訟，請求侵
權行為損害賠償，經本院刑事庭裁定移送（98年度簡上附民字第
18號），本院於民國98年12月24日言詞辯論終結，判決如下：
    主  文
被告應給付原告新臺幣壹拾萬元，及自民國九十八年五月十九日
起至清償日止，按週年利率百分之五計算之利息。
原告其餘之訴駁回。
訴訟費用由被告負擔三十分之一，餘由原告負擔。
本判決第一項得假執行。
原告其餘假執行之聲請駁回。
    事實及理由
壹、程序方面：
一、原告於刑事簡易案件之上訴程序中，提起附帶民事訴訟，並
    經本院刑事庭裁定移送，故本件屬第二審之民事事件，合先
    敘明。
貳、實體方面：
一、原告起訴主張：被告與原告係姪、姑關係，兩人同係本院78
    年度重家訴字第1號請求塗銷繼承權登記事件之一造，被告
    明知其自始至終未曾繳交任何訴訟費用（包含裁判費用），
    而係由原告及其配偶楊順發代為繳納該訴訟費用及律師費，
    被告竟意圖使原告受刑事處分，於民國97年6月16日向臺灣
    臺北地方法院檢察署（下稱臺北地檢署）誣指原告冒用被告
    名義向對造收取裁判費用計新臺幣（下同）455,911元，但
    未將被告應得之裁判費用交付被告云云，誣指原告涉有侵占
    及詐欺罪嫌，嗣經臺北地檢署檢察官以97年度偵字第23826
    號為不起訴處分確定，而被告因此犯誣告罪，經本院刑事庭
    判處有期徒刑5月，緩刑2年，並應向公庫支付15萬元確定。
    被告誣告原告犯罪，侵害原告之名譽權，為此依民法第184
    條第1項前段、第195條第1項規定，請求被告賠償非財產上
    之損害300萬元。並聲明：(1)被告應給付原告300萬元，及自
    起訴狀繕本送達被告之翌日起至清償日止，按週年利率百分
    之5計算之利息。(2)願供擔保，請准宣告假執行。
二、被告之抗辯：刑事判決判得不對，希望本件事情從此落幕。
    約在18年前被告就已經將相當費用3萬元寄給原告，請原告
    代為繳納給方智雄律師，怎知原告非但沒代繳，反而私吞，
    當時被告因住苗栗公館無暇北上處理，直至鄭深元檢察官審
    理才知原告沒代繳，訴訟費用是各自繳交的，不是原告繳的
    。並聲明：原告之訴駁回。
三、原告主張：被告與原告係姪、姑關係，兩人同係本院78年度
    重家訴字第1號請求塗銷繼承權登記事件之一造，被告於97
    年6月16日向臺北地檢署對原告提出侵占及詐欺告訴，指訴
    原告冒用被告名義向上開案件對造收取裁判費用455,911元
    ，但未將被告應得之裁判費用交付被告，嗣經臺北地檢署檢
    察官以97年度偵字第23826號為不起訴處分確定，而被告因
    此犯誣告罪，經本院刑事庭判處有期徒刑5月，緩刑2年，並
    應向公庫支付15萬元確定等情，有本院98年度簡上字第193
    號刑事判決在卷可稽（見訴字卷第4、5頁），且為被告所不
    爭執，另經本院依職權調閱被告所犯誣告罪刑事卷宗查明無
    訛，堪信為真實。
四、本件應探究者為：(1)被告是否確有誣告行為？(2)如是，原告
    是否得請求非財產上損害賠償？其金額若干為適當？茲分述
    如下：
  (一)查：被告於上揭請求塗銷繼承權登記事件中，並未支付律師
    費或訴訟費用乙節，業據證人方智雄（該事件兩造所委任之
    律師）於偵查中結證明確（見臺北地檢署97年度偵字第2382
    6號卷第11頁），被告於檢察官訊問可否提出支付裁判費、
    訴訟費用之證明時，亦自承：「我本來就沒付」等語（見臺
    北地檢署98年度他字第426號卷第6頁），另被告於本院刑事
    庭98年度簡上字第193號一案，更迭於準備程序及審理時，
    就檢察官所起訴之誣告犯罪事實為「認罪」、「沒有意見」
    之表示（見本院98年度簡上字第193號刑事卷第13頁背面、
    第20頁背面），是被告確有誣告原告之行為，已堪認定，被
    告辯稱：刑事判決判得不對，約在18年前被告就已經將相當
    費用3萬元寄給原告，請原告代為繳納給方智雄律師，訴訟
    費用是各自繳交的，不是原告繳的等語，無非事後避重就輕
    之詞，顯難憑採。
  (二)按誣告行為對於被誣告人之名譽、信用，亦大都有所妨礙，
    故誣告罪之內容，已將妨害名譽及信用之犯罪吸收在內（最
    高法院26年滬上字第2號判例意旨參照），是行為人故意虛
    構事實，向司法機關為犯罪之訴追，致他人名譽、信用受有
    損害者，係利用司法機關有追訴犯罪之職權，以侵害他人權
    利，自屬侵權行為（最高法院87年台上字第2502號判決參照
    ）。本件被告向臺北地檢署誣告原告涉犯侵占、詐欺罪嫌之
    行為，足使原告名譽受有損害，依上說明，已構成侵權行為
    ，自應對原告所受損害負賠償責任。
  (三)次按因故意或過失，不法侵害他人之權利者，負損害賠償責
    任；不法侵害他人之身體、健康、名譽、自由、信用、隱私
    、貞操，或不法侵害其他人格法益而情節重大者，被害人雖
    非財產上之損害，亦得請求賠償相當之金額，民法第184條
    第1項前段、第195條第1項前段分別規定明確，又慰藉金之
    賠償須以人格權遭遇侵害，使精神上受有痛苦為必要，其核
    給之標準，則可斟酌雙方身分、資力與加害程度，及其他各
    種情形核定相當之數額（最高法院51年台上字第223號判例
    意旨參照）。本件原告之名譽權受有侵害，原告受此打擊，
    精神上必受有相當之痛苦，是原告依前揭規定請求非財產上
    之損害，洵屬有據。本院審酌原告為初中畢業，從事家管，
    最近2年年收入約5、6萬元，名下有多筆不動產，被告為高
    中畢業，以開計程車為業，最近2年年收入約30餘萬元，名
    下有不動產、汽車等情（此經兩造陳明在卷【見本院98年度
    訴字第1600號卷第24頁背面】，另有原告戶籍登記簿、兩造
    稅務電子閘門財產所得調件明細表可考【見本院98年度訴字
    第1600號卷第17、30至87頁】），認原告所受非財產上即精
    神慰撫金之損害為10萬元為適當，原告請求300萬元，核屬
    過高，超過部分，不能准許。
五、從而，原告依民法第184條第1項前段、第195條第1項規定，
    ，訴請被告應給付原告10萬元，及自起訴狀繕本送達被告之
    翌日即98年5月19日起至清償日止，按週年利率百分之5計算
    之法定遲延利息，為有理由，應予准許，逾此部分之請求，
    即屬無據，應予駁回。
六、本件判決所命被告給付之金額未逾50萬元，本院就原告勝訴
    部分，應依民事訴訟法第389條第1項第5款之規定，依職權
    宣告假執行，此部分原告雖陳明願供擔保聲請宣告假執行，
    然其聲請僅係促使法院為職權之發動，爰不另為假執行准駁
    之諭知。至原告敗訴部分，其假執行之聲請失所附麗，應予
    駁回。
七、本件事證已臻明確，被告雖聲請傳喚證人方智雄、王昭陽、
    王昭銘、王正忠、王淑麗、王勇人、王素雲等人，惟核均無
    必要，故予駁回，兩造其餘攻防方法及所提證據，亦經審酌
    ，核與本件判決結果無影響，爰不逐一論述，併此敘明。
八、據上論結，本件原告之訴為一部有理由，一部無理由，依民
    事訴訟法第79條、第389條第1項第5款，判決如主文。
中    華    民    國    98    年    12    月    31    日
                  民事第四庭審判長法  官  周祖民
                                  法  官  鄧德倩
                                  法  官  張文毓
以上正本係照原本作成。
本件當事人須以本判決適用法律顯有錯誤為上訴理由時，始得於
本判決送達後20日內向本院提出上訴狀，如已於本判決宣示後送
達前提起上訴者，應於判決送達後10日內補具上訴理由（均按他
造當事人之人數附繕本），並經本院許可後方得上訴最高法院。
中    華    民    國    98    年    12    月    31    日
                                  書記官  賴敏慧

司法院資訊處製作；財團法人民間司法改革基金會備份。
